臺灣高等法院高雄分院刑事裁定　　　　　96年度聲再字第78號
再審聲請人　　甲○○
即受判決人
上列聲請人因過失傷害案件，對於本院96年度交上易字第6 號中
華民國96年2月8日確定判決（臺灣高雄地方法院95年度交易字第
203 號、臺灣高雄地方法院檢察署95年度偵字第4184號），聲請
再審，本院裁定如下：
    主  文
再審之聲請駁回。
    理  由
一、本件聲請意旨略稱：原確定判決依據之「道路交通安全規則
    」為95年6月修訂後「道路交通安全規則」第102條第1項第7
    款規定：轉彎車應讓直行車先行。但修定前之規定為第 102
    條第1項第6款: 轉彎車應讓直行車先行。但直行車尚本進入
    交岔路口，而轉彎車已達中心處開始轉彎，直行車應讓轉彎
    車先行。經查本案交通意外事故發生之日期為民國94年2 月
    21日，其行為時法 (舊法)自應適用95年6月修訂前第102 條
    第1項第6款之規定認定存在事實。又假若聲請人騎車由青年
    路右轉進入民權一路向北行駛時，由南向北大量車潮已至前
    揭交岔路口，依人類安全本能原則，聲請人必小右轉靠近民
    權一路右側人行道邊行駛，但事故發生地點於民權一路交叉
    口安全島邊側，且依目擊證人證詞及事故地點於交岔路口靠
    近安全島邊側處可判斷，聲請人必定於青年路號誌是綠燈時
    ，已開始右轉彎至交岔路口靠近安全島邊側處，迴讓所有行
    人通過青年路上之斑馬線，故依事實及客觀上可判定，聲請
    人於青年路號誌是綠燈時已開始右轉並已注意青年路上行人
    而迴轉至事故地點 (安全島邊側處)， 故無聲請人「無注意
    車前狀況，逕行右轉」之事。然告訴人未注意車前狀況，隨
    時採取必要之安全措施，導致發現聲請人機車時，已煞車不
    及，其機車左側前擋風板撞及聲請人機車右側後車身。上述
    發見之新證據，足以證明聲請人確無因過失而致告訴人受傷
    之犯行至為灼然，爰依刑事訴訟法第420 條第1 項第6 款之
    規定請求准予再審云云。
二、按刑事訴訟法第420條第 1項第6款所謂發見新證據，係指該
    證據當於事實審法院判決前已經存在，為法院及當事人所不
    知及調查斟酌，而於判決事後始經發見者而言，該證據之成
    立並非在判決確定之後始成立，且該證據必須毋須經調查程
    序，或經原法院不採者，並顯然可認為確實足以動搖原確定
    判決，而為受判決人有利之判決者為限。
三、經查：
  (一)本件原確定判決就聲請人甲○○於民國94年2月21日下午4時
    10分許，騎乘車牌號碼YWI-992 號輕型機車（白色外殼），
    沿高雄市○○區○○路由東往西方向行駛於慢車道，行經青
    年路與民權一路交岔路口，正值青年路上為紅燈但有綠色右
    轉箭頭燈號，聲請人明知汽機車行駛至交岔口，轉彎車應讓
    直行車先行，依當時天氣晴朗、日間自然光線、路面乾燥無
    缺陷、無障礙物、視距良好，客觀上並無不能注意之情事，
    詎竟疏於注意，逕行右轉彎，適有羅麗香騎乘車牌號碼IBS-
    800 號重型機車（黑色外殼）沿高雄市○○○路慢車道由南
    向北行駛，亦疏未注意車前狀況，隨時採取必要之安全措施
    ，致發現甲○○機車時，已煞車不及，其機車左側前擋風板
    撞及甲○○機車右側後車身，羅麗香人車倒地，機車向前滑
    行約1 公尺，因而致羅麗香受有頭部外傷併腦挫傷顱內出血
    、右側頭皮裂傷、兩下肢多處擦傷等傷害之事實，及據以認
    定該事實之證據，均已詳為審酌、論斷，且對聲請人之辯詞
    ，如何不足採信，均已依據卷內資料予以指駁及說明甚詳，
    此有該確定刑事判決書附卷及本院依職權調閱全案卷證資料
    可考。聲請意旨雖指本案交通意外事故發生之日期為民國94
    年2月21日，其行為時法 (舊法)自應適用95年6 月修訂前第
    102條第1項第6 款之規定認定存在事實，惟道路交通管理規
    則之相關規定僅係一般道路使用者行車規範及交通事故發生
    後行為人責任歸屬之判斷準據，該等行政法令縱可認為具有
    法律同等之效力，但因其並無刑罰之規定，究難解為刑罰法
    律，故如事實變更及刑罰法律外之法令變更，均不屬刑法第
    2 條所謂法律變更範圍之內，自無該條之適用，此有最高法
    院51年台非第76號判例可資參照。
  (二)又本件聲請人主張其「無注意車前狀況，逕行右轉」之事。
    雖原確定判決依被告之聲請將前揭車禍事件送請高雄市政府
    交通局車輛行車事故鑑定委員會鑑定雙方過失責任歸屬，其
    函覆為... 雙方號誌各執一詞，又無其他佐證，本會未便遽
    作認定」等情，此有該會95年8 月1 日高市車鑑字第095000
    2546號函在卷，然本件事故依證人郭志彬證言所述及告訴人
    所駕重型機車之刮地痕起點距離前揭交岔路口為14 公 尺等
    情，足認本案車禍之撞擊點應在民權一路往北方向距離前揭
    交岔路口14公尺至11.7公尺處（即交岔路口東北角民權一路
    北向慢車道），而被告當時是轉彎車，其右轉民權一路時，
    其速度必然放慢，因此其轉彎時，不可能再由後追撞使告訴
    人之機車倒地再遺留約1 公尺之刮地痕。因此本件應係告訴
    人之機車沿民權一路往北綠燈直行，疏未注意車前狀況，適
    遇被告之轉彎車突然右轉民權一路，因閃避不及，由後擦撞
    告訴人機車右後側，然後兩車再撞在一起，而倒於安全島附
    近，至為明確，此亦有高雄市政府警察局交通事故會談紀錄
    表、交通事故現場圖等附卷可稽。
  (三)綜上所述，聲請人所提再審理由原確定判決均已加以調查，
    本於論理法則、經驗法則，而為證據之取捨，聲請再審意旨
    僅一再指摘原確定判決所憑證據如何不可採信，而未具體提
    出有何「新證據」，其再審之聲請為無理由，應予駁回。
據上論斷，應依刑事訴訟法第434條第1項，裁定如主文。
中　　華　　民　　國　　96　　年　　11　　月　　8 　　日
                  刑事第七庭    審判長法  官    莊飛宗
                                      法  官    邱明弘
                                      法  官    黃憲文
以上正本證明與原本無異。
不得抗告。
中　　華　　民　　國　　96　　年　　11　　月　　8 　　日
                                      書記官    施耀程
